臺灣基隆地方法院民事簡易判決　　　　　　　　九十三年度基簡字第一二八號
　　原　　　告　冠能營造工程有限公司
　　法定代理人　甲○○
　　被　　　告　櫻勝企業有限公司
　　法定代理人　乙○○
　　訴訟代理人　林宇文律師
　　複　代理人　侯傑中律師
當事人間損害賠償事件，本院於九十三年十月十三日言詞辯論終結，判決如下：
    主  文
原告之訴及假執行之聲請均駁回。
訴訟費用由原告負擔。
    事實及理由要領
一、原告起訴主張被告於民國（下同）九十年三月間由員工羅生財出面，承攬原告於
    台北縣平溪五八六南山村野溪整治挖土機作業工程（簡稱系爭工程），雙方約定
    總價為新台幣（下同）五十一萬元，期間被告並於九十年八月五日至九十年九月
    十二日陸續向原告借支工程款三十一萬九千五百元，詎被告完成部分工程後，自
    九十年十一月九日起即無故不到場施作，進而於九十年十一月十五日將挖土機運
    離工地，原告為免工程延宕，多次催告被告進場施工，被告均置之不理，為免損
    害擴大，乃委請第三人完成被告未完工部分，該部分工程原告共給付四十四萬四
    千六百七十五元，是被告承攬原告工程，依約有完成工作之義務，卻無故中途停
    止施工，屢次催告仍不履行，顯為不完全給付而應負債務不履行之損害賠償責任
    ，爰依法提起本件訴訟，請求被告給付原告所受之損害二十五萬四千一百七十五
    元（510000─319500─444675═─254175），並願供擔保請准宣告假執行等語。
    被告則以與原告間並無契約關係存在，況依原告所提之轉帳傳票、支票、自動櫃
    員機交易明細表及被告系爭工程驗收簽單等資料之記載，縱兩造有契約關係存在
    ，亦應屬僱傭而非承攬關係；且被告公司之法定代理人為乙○○，非羅生財，被
    告並未授權羅生財借支工程款，系爭工程款現金部分即十萬元及七千元部分係轉
    帳至羅生財個人帳戶或交付予羅生財個人，其借貸關係如何，原告應舉證證明，
    被告僅收到原告所開立之支票金額二十一萬二千五百元（即匯入被告戶頭之十六
    萬二千五百元及五萬元）；況原告主張被告法定代理人乙○○於九十年十一月十
    九日親至原告住所領取另一工程之工程款時，口頭答應未完成部分次日即刻派員
    進場施作，卻避而不見，則縱其主張有理由（非自認），原告遲至九十二年三月
    二日始為本件之請求，其請求權已因時效而消滅等語，資為抗辯。
二、本件原告主張被告有施作系爭工程，但並未施作完成即離開，然原告已交付被告
    部分施作工程款項二十一萬二千五百元等情，業據原告提出載有「五八六工區」
    之轉帳傳票、支票等為證，並為被告所不爭執，堪信原告此部分主張為真實。惟
    原告主張有與被告所授權之人羅生財訂定系爭工程承攬契約，總工程款五十一萬
    元，於工程施作期間並應第三人羅生財週轉資金之要求，另交付部分工程款十萬
    元及七千元予羅生財收受，嗣因被告中途撤離系爭工程，經原告多次催告仍不進
    場施作系爭工程，致原告為免損害擴大，只得委請第三人進場完成被告未完工部
    分，合計給付第三人工程款四十四萬四千六百七十五元等情，為被告所否認，辯
    稱並未授權第三人羅生財與與原告訂定契約，原告交付予第三人羅生財個人之借
    款十萬七千元與被告無關，且兩造之間縱有契約關係存在，亦屬僱傭而非承攬，
    況本件原告若依承攬契約請求時，其請求權時效亦已罹於一年而消滅，並對原告
    自行僱請第三人進場施工所支付之費用認為過高等語置辯。是第三人羅生財與原
    告間所為之法律行為是否有經被告授權？原告與被告間所訂定之契約究屬承攬或
    僱傭關係？原告交付予第三人羅生財之款項十萬七千元，究係被告預支之工程款
    或羅生財個人名義借支？原告之請求有無罹於時效？本件原告所請求之數額有無
    理由？為本件爭點所在。茲分別論述如下:
  一第三人羅生財與原告間所為之法律行為是否有經原告授權？
    經查，原告主張第三人羅生財於九十年三月間以被告即櫻勝企業有限公司名義在
    原告辦公室簽訂系爭契約，雖系爭契約因遭風災毀損無法提出，且被告亦否認有
    與原告簽訂系爭契約，辯稱並未授權第三人羅生財代為簽訂系爭契約云云。惟據
    原告所提由被告公司所寄發之存證信函（即原證一第四二四號、原證三第一一六
    號存證信函）上之寄件人雖分別為「櫻勝企業有限公司　乙○○」、「櫻勝企業
    有限公司羅生財」，然該二紙存證信函上蓋用之被告公司印章均相同，且存證信
    函所載內容亦均與系爭工程之施作情形及請求給付工程款項有關，若被告未與原
    告簽訂系爭工程契約，則被告有何立場以存證信函通知原告其行為已造成工程之
    延誤，應自負其責，並要求原告給付系爭工程契約款項？顯見被告與原告間應有
    簽訂系爭工程契約之行為存在，且縱使系爭契約非被告公司負責人乙○○本人親
    自為之，而由其弟羅生財為之，亦應有原告之授權行為，否則被告公司負責人乙
    ○○為何不為反對之意思表示，並進而為系爭工程之施作？參之系爭工程九十年
    十月二十四日之被告驗收單上司機姓名「阿松」與「阿財」有同一天出工紀錄，
    可見被告公司負責人乙○○（阿松）與其弟羅生財（阿財）二人均有在系爭工程
    驗收單上簽名之行為，益徵被告當時確有履約之事實存在。
  二原告與被告間所訂定之契約究屬承攬或僱傭關係？
    (一)按僱傭與承攬同屬供給勞務之契約，惟前者係以供給勞務本身為目的，即除供
      給勞務外，並無其他目的，其受僱人於一定期間內，應依照雇主之指示，從事
      一定種類之工作，即受僱人有一定雇主，且受雇人對其雇主提供勞務，有繼續
      性及從屬性之關係；後者則係以發生結果（工作之完成）為目的，供給勞務不
      過為其手段而已，承攬人只須於約定之時間完成一個或數個特定之工作，既無
      特定之雇主，與定作人間尤無從屬關係，其可同時與數位定作人成立數個不同
      之承攬契約，此為二者區別之所在（最高法院四十五年度台上字第一六一九號
      判例、八十一年度台上字第二六八六號、八十八年度台上第六二八號、八十九
      年度台上字第一六二○號判決、九十一年度台上字第一二三七號判決參照）。
    (二)經查，系爭工程契約書雖已因風災滅失，且被告以兩造間縱有契約關係存在，
      亦屬僱傭而非承攬關係置辯，惟據被告於九十年十二月二十五日所寄發之第四
      二四號存證信函內容中所述：「九十年十二月二十五日甲○○先生以冠能營造
      工程有限公司（即原告）名義與我方（指被告）簽定承攬位於台北縣平溪五八
      六南山村野溪整治工程挖土機作業工程（即系爭工程）契約，原議定全部工款
      為新台幣伍拾壹萬元，後因林先生口頭追加為新台幣伍拾參萬元正，契約期間
      為九十年四月至九十年六月，依工程進度請款：：：」等語，顯見兩造已就系
      爭工程簽訂承攬契約，並約定工程款數額、契約期間，且按工程進度請款。是
      依契約之目的觀之，兩造約定按工程進度請款，可知系爭契約應以完成一定之
      工作為目的，而非僅以勞務本身為目的；依經濟上從屬性而言，被告顯係為自
      己之營業而勞動，並自己提供工具、器械，核其性質應屬以完成一定之工作為
      目的之承攬契約。雖被告以原告所提之轉帳傳票上載明「櫻勝點工」而認兩造
      間應僅成立僱傭關係置辯，惟點工之性質有可能是以勞務供給為主，按日計酬
      ；亦有可能以工作之完成為主，而約定以工程之性質計酬（最高法院八十二年
      度台上第二一五八號判決參照），故不能單純以字面文字予以認定，仍應依實
      際情形定契約之性質，附予敘明。
  三原告交付予第三人羅生財之款項十萬七千元，究係被告預支之工程款或羅生財個
    人名義借支？
    經查，原告於九十年八月二十三日存入第三人羅生財個人帳戶供其提款領用之十
    萬元款項，係原告應第三人羅生財之要存入羅生財私人帳戶，並非存入原告帳戶
    ；且原告另外給付之現金七千元，亦係原告應第三人羅生財個人之要求而交付予
    羅生財收受，並不另報公帳等情，為原告所自承，被告對此並否認第三人羅生財
    收受上開二筆款項合計十萬七千元與被告預支工程款有關，自不能僅憑原告片面
    所述已將上開預借之十萬元款項自統一發票金額中扣除，而即認上開十萬元及七
    千元款項與原告應給付之工程款有關，是原告交付予第三人羅生財之十萬七千元
    應屬羅生財個人名義所借支，與系爭工程款無關。
  四原告之請求有無罹於時效？
    (一)本件原告係依民法第二百二十七條「因可歸責於債務人之事由，致為不完全給
      付者，債權人得依關於給付遲延或給付不能之規定行使其權利。因不完全給付
      而生前項以外之損害者，債權人並得請求賠償。」規定，向被告請求因其不完
      全給付而應負之債務不履行損害賠償責任。而被告則以定作人之瑕疵修補請求
      權、修補費用償還請求權、減少報酬請求權、損害賠償請求權或契約解除權，
      均因瑕疵發見後一年間不行使而消滅，民法第五百十四條第一項定有明文，是
      本件原告於九十年十一月十九日要求被告法定代理人乙○○履約，卻遲至九十
      二年三月二日始為本件之請求，已逾前開消滅時效之規定等語置辯。
    (二)按債務人根本未為給付，其給付已陷於不能者，是為給付不能；給付若仍可能
      ，則為遲延給付。凡此二者，均屬「不給付」之債務不履行，亦即以消極的不
      給付侵害債權，是為債權的消極侵害。反之，不完全給付則因債務人之積極的
      給付，致債權人遭受損害，又稱為債權的積極侵害（參孫森焱著，民法債編總
      論下冊，第五六七、五六八頁，八八年十月版）。據上，原告主張被告無故中
      途停工，經屢次催告仍不履行，核其性質應屬給付遲延而非不完全給付。而給
      付遲延之成立要件，依民法第二百二十九條規定「給付有確定期限者，債務人
      自期限屆滿時起，負遲延責任。給付無確定期限者，債務人於債權人得請求給
      付時，經其催告而未為給付，自受催告時起，負遲延責任。其經債權人起訴而
      一之效力。前項催告定有期限者，債務人自期限屆滿時起負遲延責任。」，復
      因催告之方法得以言詞或書面為之，是本件情形，原告於九十年十一月十九日
      要求被告法定代理人乙○○履約時起，即生催告之效力，被告應負給付遲延之
      責。惟被告雖以原告未於九十年十一月十九日起一年內，依民法第五百十四條
      第一項之規定行使定作人之瑕疵修補請求權、修補費用償還請求權、減少報酬
      請求權、損害賠償請求權或契約解除權，已逾前開消滅時效之規定置辯，惟承
      攬人之瑕疵擔保責任，係指承攬人對於完成之工作，應擔保其無瑕疵之法定無
      過失責任，然本件被告並未完成約定之工作，業經其自承在案，是尚無瑕疵擔
      保責任之適用，而應依給付遲延之規定，適用民法第一百二十五條之十五年時
      效。是被告主張原告之請求權已罹於時效而消滅，要無理由。
  五本件原告所請求之數額有無理由？
    (一)本件原告主張兩造間之承攬契約約定系爭工程款項為五十一萬元，扣除已支付
      被告之工程款項三十一萬九千五百元，再扣除系爭工程未完工部分委由第三人
      繼續施作所支出之費用四十四萬四千六百七十五元，合計被告應賠償其損失二
      十五萬四千一百七十五元等節，不僅經被告否認原告所提三紙發票之真正，並
      對原告委由第三人續為完成挖土機作業工程所支出之費用過高提出質疑，是原
      告自應就其僱請第三人續為完工所支出之費用提出證明以實其說。惟查，原告
      雖已提出系爭工程之結算書證明其確有僱請第三人繼續完成被告未完工部分，
      此有台北縣平溪鄉公所九十一年一月十八日工程結算驗收證明書一件在卷可按
      ，惟此亦僅能證明原告確有僱請第三人繼續施作被告未完工部分之事實，但不
      能遽此即認原告所請求之第三人施作系爭工程款項四十四萬四千六百七十五元
      之請求為有理由，蓋依原告於九十年十二月二十六日寄發予被告之第一二三號
      存證信函內容所載，被告對所承攬之系爭工程進度在其撤離機具前，已完成約
      百分之五十的進度，原告就此亦認其已支付三十一萬八千五百元款項；雖原告
      就所支付之三十一萬八千五百元部分認為被告就此所請領之款項已佔工程進度
      百分之六三，然其計算標準係以雙方所簽訂之工程承攬契約約定款項五十一萬
      元為計算基準（實則百分之六三應係上開原告所認已支付之三十一萬九千五百
      元《包括借予第三人羅生財個人之十萬七千元》，即319500×100÷63═50714
      3《元以下四捨五入》），是原告既僅就被告未完工之百分之五十部分委由第
      三人繼續完成，但未能就被告所質疑之第三人施作工程金額過高部分於本院提
      出事證證明，依民事訴訟法第二百二十二條第二項規定，原告既已證明其受有
      被告未能完工之損害，惟數額不能證明時，本院審酌被告未能完工之百分之五
      十部分既由第三人完成，則原告委由第三人繼續完成之部分，要可依兩造所簽
      訂承攬契約約定之工程款項五十一萬元為計算基準，請求支付予第三人全部工
      程款之百分之五十即二十五萬五千元，而逾此部分之請求則無理由。
    (二)是原告為系爭工程所支出之款項，除上開被告不爭執而已取得之二十一萬二千
      五百元外，尚包括因被告未完工而委由第三人施作所支出之費用二十五萬五千
      元，合計共四十六萬七千五百元。惟此並未逾原告原應給付之系爭工程款五十
      一萬元，且原告復未能舉證證明其有除上開所稱被告預支工程款及委請第三人
      施作未完工工程以外之損害，則其請求被告就其溢支之款項負賠償責任，難謂
      有理由。
三、綜上所述，原告依債務不履行之法律關係請求被告就其溢支之工程款項負損害賠
    償責任，為無理由，應予駁回。原告既受敗訴之判決，其假執行之聲請即失所附
    麗，應併駁回之。
四、本件事證已臻明確，兩造其餘攻擊防禦方法，於本件判決結果無影響，爰不一一
    論述，併予敘明。
中　　　華　　　民　　　國　　九十三　　年　　　十　　　月　　二十七　　日
                                臺灣基隆地方法院基隆簡易庭
                                        法      官  林玉珮
右為正本係照原本作成。
對於本件判決如有不服，應於收受送達後二十日內向本院提出上訴書狀，上訴於本院
合議庭，並按他造當事人之人數附具繕本。
中　　　華　　　民　　　國　　九十三　　年　　　十　　　月　　二十七　　日
                                        法院書記官  湯惠芳
